【裁判字號】    98,上訴,11
【裁判日期】    980109
【裁判案由】    違反槍砲彈藥刀械管制條例
【裁判全文】
臺灣高等法院刑事判決                  98年度上訴字第11號
上  訴  人    臺灣宜蘭地方法院檢察署檢察官
被      告    甲○○
上列上訴人因被告違反槍砲彈藥刀械管制條例案件，不服臺灣宜
蘭地方法院九十七年重訴字第六號，中華民國九十七年十二月一
日第一審判決（起訴案號：臺灣宜蘭地方法院檢察署九十七年度
偵字第一五七六號），提起上訴，本院判決如下：
    主  文
上訴駁回。
    理  由
一、依刑事訴訟法第三百五十條、第三百六十一條、第三百六十
    二條、第三百六十七條規定，不服地方法院之第一審判決而
    上訴者，須提出上訴書狀，並應敘述具體理由，為上訴必備
    之程式；其所提出之書狀未敘述上訴理由，或僅曾以言詞陳
    述上訴理由者，均應於上訴期間屆滿後二十日內補提理由書
    於第一審法院。第一審法院經形式審查，認逾期未補提上訴
    理由者，應定期間先命補正；逾期未補正者，為上訴不合法
    律上之程式，應以裁定駁回。倘已提出上訴理由，但所提非
    屬具體理由者，則由第二審法院以上訴不合法律上之程式，
    判決駁回。而所謂具體理由，必係依據卷內既有訴訟資料或
    提出新事證，指摘或表明第一審判決有何採證認事、用法或
    量刑等足以影響判決本旨之不當或違法，而構成應予撤銷之
    具體事由，始克當之（例如：依憑證據法則具體指出所採證
    據何以不具證據能力，或依憑卷證資料，明確指出所為證據
    證明力之判斷如何違背經驗、論理法則）；倘僅泛言原判決
    認定事實錯誤、違背法令、量刑失之過重或輕縱，而未依上
    揭意旨指出具體事由，即與第二審上訴制度旨在請求第二審
    法院撤銷、變更第一審不當或違法之判決，以實現個案救濟
    之立法目的不合（最高法院九十七年度台上字第八九二號判
    決參照）。又所謂上訴書狀應敘述具體理由，係指上訴書狀
    本身應敘述上訴理由，無得引用或檢附其他文書代替之規定
    ，如檢察官提起上訴，僅引用告訴人之請求意旨，而未具體
    指摘原判決如何違背法令及該書狀內容如何尚非顯無理由，
    難謂該上訴書狀已為具體理由。
二、本件公訴人上訴意旨略以：
  (一)原判決以槍砲彈藥刀械管制條例第二十條第一項所稱之自製
    獵槍應屬槍砲彈藥刀械管制條例第四條第一項第一款之「其
    他可發射金屬或子彈具有殺傷力之各式槍砲」，是槍枝如經
    鑑定後認屬「其他可發射金屬或子彈具有殺傷力之各式槍砲
    」而為原住民族本於其文化傳統，供其於生活中從事狩獵、
    祭典、文化、技藝傳承等活動使用，而簡易自製者即屬自製
    獵槍。其就該條文之解釋是否合於立法原意?
  (二)又原判決認內政部八十七年六月二日台內警字第8770116號
    、九十六年一月卅一日以內授警字第0960870185號、九十七
    年六月十三日內授警字第0970870855號、九十七年八月七日
    內授警字第0970871116號、九十三年三月五日內授警字第
    0930075292號、九十六年一月十八日內授警字第0960870114
    號等函釋均屬主管行政機關依職權所為之解釋性行政規則，
    其等就自製獵槍之定義增加法律所無之限制，有違憲法多元
    文化之精神及槍砲彈藥刀械管制條例歷次修法所揭示之意旨
    ，應無拘束法院之效力而不予援用。其見解是否妥適?
  (三)本件被告持有或製造槍枝之數量不少，且起訴書附表編號01
    至05之槍枝，均可擊發建築工業用彈，並非逐次由槍管裝填
    火藥，其殺傷力強大，在內政部警政署未變更其統一見解之
    前，實應認屬土造長槍，而非原住民之自製獵槍，以達法律
    適用等語。
三、經核原判決業於理由五、(五)中援引內政部九十七年三月四日
    內授警字第0970870276號函，認以工業用彈作為發射動力之
    土造獵槍仍須視持有人之身分（是否為原住民）及使用、持
    有目的（是否因狩獵、祭典等生活需要）等因素判斷是否屬
    於槍砲彈藥刀械管制條例第二十條所指之「原住民自製獵槍
    」，並引徵八十六年十一月二十四日修正公布槍砲彈藥刀械
    管制條例第二十條之修法意旨，認立法者係以自製獵槍與「
    制式獵槍」比較，而非與「土造獵槍」列比，原住民之自製
    獵槍殺傷力既然遠不及於「制式獵槍」，在考量原住民族狩
    獵、祭祀文化中均有使用槍枝之傳統，予以減輕或免除刑事
    責任，進而於九十年十一月十四日修法予以除罪化，依此應
    認凡供原住民生活使用，而非屬制式或固定兵工廠生產之簡
    易自製槍枝即有槍砲彈藥刀械管制條例第二十條之適用，始
    合法意。是原審已就槍砲彈藥刀械管制條例第二十條第一項
    所稱之「自製獵槍」之意涵詳為論述，亦就公訴人所引內政
    部各該解釋性行政規則闡述不採之理由，經核並無違誤。公
    訴人泛以原判決之解釋是否合於立法原意？其見解是否妥適
    ？等語上訴，而未具體指摘原判決前開解釋、見解如何違反
    立法原意或有何以不妥適，致認事、用法足以影響判決本旨
    之不當或違法，而構成應予撤銷之具體事由，揆諸首揭規定
    說明，難認屬具體上訴理由。本件公訴人上訴未附具體上訴
    理由，乃不合法律程式，爰不經言詞辯論程序，逕予駁回。
四、據上論斷，應依刑事訴訟法第三百六十七條前段、第三百七
    十二條，判決如主文。
中    華    民    國  九十八  年    一    月    九    日
                  刑事第四庭審判長法  官  陳筱珮
                                  法  官  周煙平
                                  法  官  陳玉雲
以上正本證明與原本無異。
如不服本判決，應於收受送達後10日內向本院提出上訴書狀，其
未敘述上訴之理由者並得於提起上訴後10日內向本院補提理由書
（均須按他造當事人之人數附繕本）「切勿逕送上級法院」。
                                  書記官  陳思云
中    華    民    國    98    年    1     月    12    日


司法院資訊處製作；財團法人民間司法改革基金會備份。
